ACORDAO-COMPLETO-2453475

ACÓRDÃO 8358/2021 ATA 17/2021 - PRIMEIRA CÂMARA

VISTOS, relatados e discutidos estes autos de tomada de contas especial instaurada originalmente pelo Fundo Nacional de Desenvolvimento da Educação (FNDE) contra o Sr. Juvenal Farias Maia, ex-prefeito do município de Jiquiriçá/BA, em razão de irregularidades constatadas na gestão dos recursos do convênio 701276/2010 (Siafi 662860) .
ACORDAM os ministros do Tribunal de Contas da União, reunidos em sessão da 1ª Câmara, diante das razões expostas pelo relator, em:
9.1. considerar revéis, para todos os efeitos, o Sr. Juvenal Farias Maia e o município de Jiquiriçá/BA, nos termos do art. 12, § 3º, da Lei 8.443/1992, dando-se prosseguimento ao processo;
9.2. fixar novo e improrrogável prazo de 15 (quinze) dias, a contar da notificação, para que o município de Jiquiriçá/BA, efetue e comprove, perante este Tribunal, o recolhimento da quantia a seguir especificada ao Fundo Nacional de Desenvolvimento da Educação, atualizada monetariamente a partir da data indicada até a data do efetivo recolhimento, nos termos dos artigos 12, §§ 1º e 2º, da           Lei 8.443, e 202, §§2º, 3º, e 4º, do RI/TCU:
	DATA
	VALOR (R$) 

	31/12/2012
	28.516,37

9.3. informar ao município de Jiquiriçá/BA que a liquidação tempestiva do débito atualizado monetariamente saneará o processo quanto a sua responsabilidade e as suas contas poderão ser julgadas regulares com ressalva, dando-lhe quitação, nos termos do artigo 202, §4º, do RI/TCU.

Tomada de contas especial instaurada em razão de irregularidades na gestão dos recursos de convênio, como movimentação indevida da conta-convênio e da não devolução do saldo da conta específica.

Primeira Câmara

Município de Jiquiriçá/BA.

3. Interessados/Responsáveis:
3.1. Interessado: Fundo Nacional de Desenvolvimento da Educação (00.378.257/0001-81)
3.2. Responsáveis: Juvenal Farias Maia (XXX.458.915-XX); Município de Jiquiriçá/BA (13.764.659/0001-66).

13.1. Ministros presentes: Walton Alencar Rodrigues (Presidente), Benjamin Zymler, Vital do Rêgo e Jorge Oliveira.
13.2. Ministros-Substitutos presentes: Augusto Sherman Cavalcanti e Weder de Oliveira (Relator).

ACORDAO-COMPLETO-2530807

Acórdão 3588/2022 - Primeira Câmara

WEDER DE OLIVEIRA

Reproduzo, a seguir, com ajustes de forma, a instrução da Secretaria de Controle Externo de Tomada de Contas Especial (Secex-TCE) , inserta à peça 31 dos presentes autos:
"INTRODUÇÃO
1.	Cuidam os autos de tomada de contas especial instaurada pelo Fundo Nacional de Desenvolvimento da Educação (FNDE) , contra o Sr. Juvenal Farias Maia, ex-Prefeito do Município de Jiquiriçá/BA (gestão 2009/2012) , por irregularidades na gestão dos recursos do Convênio  701276/2010 (SIAFI 662860) , em razão de movimentação indevida da conta-convênio e da não devolução do saldo da conta específica (peça 2, p. 93) .
2.	O Convênio 701276/2010 (peça 1, p. 182/193) teve por objeto a aquisição de três veículos automotores 0 Km, com especificações para transporte escolar, por meio de apoio financeiro, no âmbito do Programa Caminho da Escola, com vigência estipulada para o período de 18/10/2010 a 17/10/2011, e balizado nas Resoluções/CD/FNDE nº 2, de 5/3/2009, nº 7, de 23/4/2010, e nº 23, de 30/4/2009.
3.	O processo foi preliminarmente instruído pela Secex/MG, após a sua autuação e encaminhamento pela Secex/BA (peças 3/4) .
HISTÓRICO
4.	Para a execução do Convênio 701276/2010 foi previsto o valor de R$ 622.000,00, sendo a quantia de R$ 615.780,00 de responsabilidade do FNDE e a quantia de R$ 6.220,00 a título de contrapartida da Prefeitura Municipal de Jiquiriçá/BA (peça 1, p. 53) .
5.	Assim, o FNDE repassou ao Município de Jiquiriçá - BA, em parcela única, a importância total de R$ 615.780,00, por meio da ordem bancária 2010OB705120, de 13/12/2010, creditados na conta 19.163-9, da agência 1101-0, do Banco do Brasil, em 15/12/2010, de titularidade da Prefeitura Municipal de Jiquiriçá/BA (peça 1, p. 216 e peça 2, p. 93) .
6.	O prazo para prestar contas encerrou-se em 16/12/2011, sem que tenha sido confirmado o envio da prestação de contas ao FNDE até aquela data. Conforme Informação nº 20E/2012SERAD/COAPC/CGCAP/DIFIN/FNDE, emitida em 29/2/2012, o FNDE verificou a omissão no dever legal de prestar contas dos recursos do Convênio 701276/2010 (peça 1, p. 199) .
7. 	Notificado, o Sr. Juvenal Farias Maia encaminhou intempestivamente a prestação de contas do Convênio 701276/2010 (peça 1, p. 205/240) . No entanto, conforme INFORMAÇÃO n° 1571E/2013-SEAPC/COAPC/CGCAP/DIFIN/FNDE (peça 1, p. 241) , não foram apresentados alguns documentos imprescindíveis para o recebimento e análise da referida prestação de contas, conforme quadro abaixo:
	Documentos apresentados
	Documentos Não apresentados

	Declaração de realização dos objetos
	CRV - Certificado de Registro de Veículo

	Declaração de guarda dos documentos pelo prazo de 10 anos
	Cópia do Laudo de conformidade do INMETRO

	Demonstrativo da execução da Receita e Despesa
	Relatório de cumprimento do objeto

	Extrato da conta bancária específica
	Cópia da apólice de seguro

	Nota Fiscal
	Comprovante de recolhimento/inexistência de saldo

	Relação de bens adquiridos
	Comprovante de pagamento do seguro total de veículo

	Relação de pagamentos
	Relatório de execução físico-financeira

8.	Por meio do OFICIO nº 1378E/2013-SEAPC/COAPC/CGCAP/DIFIN/FNDE, recebido em 24/1/2014 (peça 1, p. 243-245) , e OFICIO nº 1379E/2013-SEAPC/COAPC/CGCAP/DIFIN/FNDE, recebido em  23/1/2014 (peça 1, p. 247-248) , o FNDE notificou o Sr. Juvenal Farias Maia e o Sr. Valdemar Andrade Filho, Prefeito sucessor (gestão 2013/2016) , respectivamente, acerca da ausência da documentação para o cumprimento do dever legal de prestar contas dos recursos federais recebidos, requerendo as providências devidas ou a devolução dos aludidos recursos. No entanto, não houve manifestação de nenhum dos gestores (peça 1, p. 251) , motivo pelo qual o Município de Jiquiriçá - BA foi registrado em 26/2/2014, no SIAFI, como inadimplente (peça 1, p. 252/253) .
9.	Posteriormente, o Sr. Valdemar Andrade Filho, Prefeito sucessor, encaminhou cópia de Representação, formulada pelo município perante o Ministério Público Federal da Bahia, em desfavor do Sr. Juvenal Farias Maia (peça 1, p. 265/267) , conforme Ofício 76/2014, de 23/12/2014 (peça 2, p. 6) . Com base no Parecer nº 1114/2014- DICON/PFFNDE/PGF/AGU (peça 1, p. 271/272) , emitido em 5/5/2014, o FNDE suspendeu a inadimplência do Município de Jiquiriçá - BA em 20/6/2014 (peça 1, p. 275) .
10.	Por meio da Informação nº 441/2014 - DIPRE/COAPC/CGCAP/DIFIN/FNDE/MEC, em 12/8/2014 (peça 1, p. 285/290) , o FNDE realizou a análise financeira da prestação de contas do Convênio 701276/2010 e constatou as irregularidades que causaram danos ao erário, dentre outras, conforme quadro abaixo:
	Irregularidade
	Despesa impugnada (R$) 

	Não aplicação dos recursos no mercado financeiro
	3.300,86

	Movimentação indevida na conta específica do convênio
	47.581,67

	Não devolução do saldo do convênio
	28.231,20

11.	Na sequência, o FNDE emitiu parecer sobre a execução física, em 9/9/2014, que concluiu que o Convênio 701276 foi satisfatoriamente executado, uma vez que constatou que foram apresentados documentos comprovando que houve de fato a aquisição dos três veículos, conforme previsto no Plano de Trabalho (peça 1, p. 297/299) .
12.	Por meio do OFICIO nº 1399/2014-SEAPC/COAPC/CGCAP/DIFIN/FNDE, recebido em 3/12/2014 (peça 1, p. 3-2-305 e 319) , e OFICIO nº 1400/2014-SEAPC/COAPC/CGCAP/DIFIN/FNDE, também recebido em 3/12/2014 (peça 1, p. 315 e 321) , o FNDE notificou, respectivamente, os Srs. Juvenal Farias Maia e Valdemar Andrade Filho, acerca das diversas irregularidades constatadas na Informação nº 441/2014 - DIPRE/COAPC/CGCAP/DIFIN/FNDE/MEC, requerendo as providências devidas ou a devolução dos aludidos recursos.
13.	Em resposta, o Sr. Juvenal Farias Maia solicitou prorrogação do prazo para a apresentação das informações solicitadas (peça 1, p. 323) , o que foi deferido pelo FNDE (peça 2, p. 1) . No entanto, após renovar a solicitação de prorrogação de prazo pelo ex-Prefeito, o FNDE indeferiu nova solicitação de prorrogação de prazo (peça 2, p. 41) . O Sr. Juvenal Farias Maia alegou que não obteve retorno da solicitação realizada junto à Prefeitura de Jiquiriçá-BA, para ter acesso à documentação necessária para os esclarecimentos e apresentou cópia das petições realizadas ao município (peça 2, p. 36-40) .
14. 	Por sua vez, o Sr. Valdemar Andrade Filho, por meio do Ofício 76/2014 (peça 2, p. 6) , encaminhou cópia de Representação junto ao Ministério Público contra o ex-Prefeito. Na oportunidade, encaminhou ainda cópia do extrato bancário da conta-convênio nº 19163-9, agência 1101-0, emitido em 16/12/2014, no qual constava o saldo de R$ 12.823,36 (peça 2, p. 24) .
15.	Diante disso, por meio do Parecer nº 379/2015 - DIPRE/COAPC/CGCAP/DIFIN/FNDE, o FNDE aprovou com ressalvas a prestação de contas do Convênio 701276/2010 (peça 2, p. 46) , uma vez que, por meio de consulta ao DENATRAN (peça 1, p. 315) , foi constatado que os veículos estavam em nome da Prefeitura de Jiquiriçá-BA (peça 2, p. 51, item 6.1.11.1) . O valor aprovado foi de R$ 539.967,13 e o valor impugnado foi de R$ 75.812,87, conforme quadro abaixo:
	Irregularidade
	Despesa impugnada (R$) 

	Não aplicação do recurso no mercado financeiro (valor dispensado conforme Regra de Análise n° 5 do Memorando n° 265/2014-DIFIN - peça 2, p. 52, item 6.1.16) .
	3.300,86 (C) 

	Movimentação indevida na conta específica do convênio
	47.581,67 (D) 

	Não devolução do saldo do convênio
	28.231,20 (D) 

	Total Impugnado = (D-C) 
	75.812,87

16.	Por meio do OFICIO nº 1188/2015-SEAPC/COAPC/CGCAP/DIFIN/FNDE, recebido em 11/11/2015 (peça 2, p. 58-59 e 64) , e OFICIO nº 1189/2015-SEAPC/COAPC/CGCAP/DIFIN/FNDE, recebido em 11/11/2015 (peça 2, p. 61-62 e 66) , o FNDE notificou, respectivamente, os Srs. Valdemar Andrade Filho e Juvenal Farias Maia, acerca da aprovação parcial da prestação de contas do Convênio 701276, requerendo as providências devidas ou a devolução dos aludidos recursos. No entanto, não houve qualquer manifestação da parte deles.
17.	Diante da não demonstração da boa e regular aplicação dos recursos federais repassados, assim como da não devolução dos recursos, instaurou-se a tomada de contas especial.
18.	Nesse sentido, no Relatório de TCE 134/2016 - DIREC/COTCE/CGCAP/DIFIN-FNDE/MEC (peça 2, p. 93-100) , concluiu-se que o prejuízo importaria no valor original de R$ 75.812,87, que atualizado monetariamente e acrescido de juros legais de mora no período de 22/12/2010 a 19/10/2016, na forma da Decisão TCU n° 1.122/2000 - Plenário e do Acórdão 1603/2011 com alterações do Acórdão 1247/2012-TCU-Plenário - TCU, atingiu a importância de R$ 114.314,99 (peça 2, p. 98, item 22) .
19.	O Relatório de TCE demonstrou que a movimentação indevida na conta específica do convênio ocasionou a perda de rendimento financeiro dos recursos repassados pela União (peça 2, p. 97, item 16) . Houve a ocorrência de dois saques na conta específica do convênio, de R$ 210.000,00, em 21/12/2010, e R$ 350.000,00, em 29/12/2010, confirmados no extrato bancário (peça 1, p. 216) . Tal montante retornou integralmente à conta do convênio em seis parcelas, ao longo do ano de 2011 (peça 1, p. 219; 225; 227; 233; 235) , contudo sem o respectivo rendimento de aplicação financeira. Segue quadro demonstrativo abaixo:
	Data
	Valor (R$) 

	22/12/2010 (Débito) 
	210.000,00

	29/12/2010 (Débito) 
	350.000,00

	08/02/2011 (Crédito) 
	210.000,00

	03/05/2011 (Crédito) 
	100.000,00

	31/05/2011 (Crédito) 
	100.000,00

	10/06/2011 (Crédito) 
	50.000,00

	14/09/2011 (Crédito) 
	50.000,00

	31/10/2011 (Crédito) 
	50.000,00

Impugnação: movimentação indevida na conta-convênio (peça 2, p. 97, item 19) .
	Data                  
	Valor (R$) 

	31/10/2011
	47.581,67

Valor original impugnado: R$ 47.581,67
20.	Quanto à não devolução do saldo do convênio, o supramencionado documento alcançou o valor de R$ 28.516,37, em 31/12/2011, verificado no extrato à página 298 da peça 1. Ao final, concluiu que, considerando que o percentual repassado pela concedente representa 99% dos recursos conveniados, o valor a ser restituído a esta Autarquia era de R$ 28.231,20, porém não há comprovação de seu recolhimento (peça 2, p. 97, item 19) .
Impugnação: não recolhimento do saldo do Convênio.
	Data                  
	Valor (R$) 

	30/01/2012 
	28.231,20

Valor original impugnado: R$ 28.231,20
21.	Assim, verificou-se que o Sr. Juvenal Farias Maia, ex-Prefeito de Jiquiriçá/BA (gestão 2009/2012) , era a pessoa responsável pela gestão e prestação e contas dos recursos federais recebidos por meio do Convênio e, no entanto, não tomou as medidas para que tais recursos fossem corretamente utilizados, sendo, portanto, o responsável pelo prejuízo apurado (peça 2, p. 98, item 21) .
22.	Ainda de acordo com o Relatório, o Sr. Valdemar Andrade Filho, Prefeito sucessor (gestão 2013/2016) , não foi responsabilizado, uma vez que interpôs Representação junto ao Ministério Público Federal contra o gestor faltoso. A referida documentação foi analisada pela Procuradoria Federal - PROFE, nos termos da Nota nº 1114/2014/DICON/PFFNDE/PGF/AGU, de 05/05/2014, opinando pela regularidade do instrumento, nos termos do Manual de Assistência Financeira do FNDE e demais resoluções específicas dos programas, para fins de suspensão da inadimplência da Entidade em relação à transferência, motivo pelo qual a inadimplência das contas deste Convênio foi suspensa, sob o código '301 - PROMOVEU AÇÃO JUDICIAL CONTRA EXCONVENENTE' (peça 2, p. 99, item 24) .
23.	O Relatório e o Certificado de Auditoria, além do Parecer do Dirigente do Órgão de Controle Interno, todos de nº 705/2017, foram unânimes em concluir pela irregularidade das contas (peça 2, p. 108/114) . O Pronunciamento Ministerial também se coaduna aos pareceres anteriores (peça 2, p. 106/107) .
24.	No âmbito do TCU, a Secex-MG (peça 4) , em instrução preliminar, constatou, após análise dos documentos, a falta de documentos essenciais à análise, em especial, os extratos bancários da conta de transferência e movimento, e a necessidade de realizar diligência ao banco operador para requerer esses documentos e informações. Da mesma forma, concluiu-se pela necessidade da Prefeitura Municipal de Jiquiriçá-BA ser diligenciada, com relação à devolução do saldo do convênio, no valor de R$ 28.231,20, verificado em 31/12/2011.
25.	Assim, para fins de definir a responsabilidade individual ou solidária pelos atos de gestão inquinados, e promover a adequada caracterização do débito, considerou-se necessária, com fundamento nos arts. 10, § 1º, e 11 da Lei 8.443/1992 c/c o art. 157 do RI/TCU, a realização de diligência nos seguintes termos (peça 4) :
'8.	Diante do exposto, submetem-se os autos, à consideração superior, propondo a realização de diligência, com fundamento nos arts. 10, § 1º, e 11 da Lei 8.443/1992 c/c o art. 157 do RI/TCU:
8.1	ao Banco do Brasil, para que, no prazo de quinze dias, sejam encaminhados os seguintes documentos/informações extratos bancários a partir das datas de abertura até a data de encerramento da conta de transferência 19.163-9, da agência 1101-0, com abertura em 14/6/2010 e movimentação, destinada a movimentar os recursos federais transferidos por meio do Convênio 701276/2010, Siafi 662860, celebrado com o Município de Jiquiriçá-BA, tendo por objeto aquisição de veículo automotor, zero quilometro, com especificações para transporte escolar, por meio de apoio financeiro, no âmbito do Programa Caminho da Escola, bem como cópia, frente e verso, dos cheques emitidos a débito da aludida conta, assim como de outros documentos de saques e transferências, com a identificação dos respectivos beneficiários e dos prepostos que os autorizaram (CPF) , e, ainda, com demonstração dos rendimentos auferidos com as aplicações financeiras realizadas no período;
8.2	ao município de Jiquiriçá-BA, para que, no prazo de quinze dias, sejam encaminhados documentos/informações, como segue: 
8.2.1	cópia dos documentos pertinentes a execução orçamentária, financeira e física relativos à prestação de contas do Convênio 701276/2010; 
8.2.2	esclarecer e comprovar a devolução do saldo do convênio, no valor de R$ 28.231,20, verificado em 31/12/2011; e, 
8.2.3	esclarecer a realização de dois saques na conta específica do convênio de R$ 210.000,00 em 21/12/2010 e R$ 350.000,00 em 29/12/2010, conforme extrato da conta específica, que retornou integralmente à conta do convênio em seis parcelas, ao longo do ano de 2011 (peça 1, p. 219; 225; 227; 233; 235) , contudo sem o respectivo rendimento de aplicação financeira. 
8.3	encaminhar ao município de Jiquiriçá/BA a cópia desta instrução e da peça 1, p. 205-240, para subsidiar a elaboração de resposta.'
26.	Em cumprimento ao pronunciamento da unidade (peça 5) , foram efetuadas as diligências nos moldes adiante:
26.1	Banco do Brasil - Agência: 1101-0. Endereço: Rua Conselheiro Joaquim Mota, S/N Prédio, Centro, Mutuípe/BA CEP: 45480-000; Telefone: (75) 36352021, com cópia para cenopservsp.judicial@bb.com.br.
	Ofício
	Data do ofício
	Data de Recebimento do Ofício
	Nome do Recebedor do Ofício
	Observação
	Fim do Prazo para defesa

	Ofício 334/2018-TCU/Secex-MG (peça 9) .
	20/2/2018
	6/3/2018
 (peça 12) 
	-
	-
	21/3/2018 

26.2	Prefeitura Municipal de Jiquiriçá-BA - gabinetepm@jiquirica.ba.gov.br; controladoriainternajiquirica@gmail.com - Praça Dom Florêncio, 92 - Centro, Jiquiriçá - BA, 45470-000:
	Ofício
	Data do ofício
	Data de Recebimento do Ofício
	Nome do Recebedor do Ofício
	Observação
	Fim do Prazo para defesa

	Ofício 333/2018-TCU/Secex-MG (peça 6) .
	20/2/2018
	2/3/2018
 (peças 13 e 14) 
	Francisca Paula Oliveira
	E-mail: gabinetepm@jiquirica.ba.gov.br e controladoriainternajiquirica@gmail.com
	19/3/2018 

27.	O Banco do Brasil S.A. encaminhou, por correio eletrônico, a documentação solicitada (peça 10 e 11) . No entanto, a Prefeitura Municipal de Jiquiriçá - BA permaneceu silente, apesar de devidamente notificada.
28.	Examinando-se a documentação encaminhada pelo Banco do Brasil, pode-se identificar no extrato, à peça 10, p.45, que logo após o recebimento da Ordem Bancária, no valor de R$ 615.780,00, foram compensados os cheques nº 85001 e 85002 (peça 10, p. 4/8 e 33) , nos valores de R$ 210.000,00 e R$ 350.000,00, datados de 22/12/2010 e 29/12/2010, respectivamente, creditando a conta da Prefeitura Municipal. Houve ainda cheques pagos noutra agência de R$ 201,64, R$ 201,83 e R$ 201,64 (peça 10, p. 18, 21, 24 e 46) . De mesmo modo, os cheques menores saíram da conta específica e foram creditados na conta da Prefeitura (peça 10, p.4/8) .
29.	Tais operações não tiveram nenhuma relação com o pagamento das notas fiscais dos veículos automotores, objeto do Convênio, uma vez que a aquisição se deu após as movimentações irregulares, com outros valores e datas - quase um ano depois (peça 10, p. 9/17) . Segue abaixo quadro demonstrativo da movimentação irregular durante o período vigente do Convênio:
	Data
	Valor (R$) 
	Débito/Crédito
	Saldo

	15/12/2010
	615.780,00
	Crédito
	615.780,00

	22/12/2010
	210.000,00
	Débito
	405.780,00

	29/12/2010
	350.000,00
	Débito
	55.780,00

	24/01/2012
	201,64
	Débito
	55.578,36

	27/01/2012
	201,83
	Débito
	55.376,53

	27/01/2012
	201,64
	Débito
	55.174,89

	Saques/Débito apurado:
	560.605,11
		
30.	Essa tabela demonstra o único valor (R$ 55.174,89) que efetivamente pode ser comprovado com aplicado no objeto do convênio, uma vez que não tem como provar a origem dos recursos que deram entrada posterior na conta específica. Relembre-se que depósitos supostamente para devolver esse quantum à conta específica somente em 8/2/2011 (R$ 210.000,00) , em 3/5/2011 (R$ 100.000,00) , em 31/5/2011 (R$ 100.000,00) , em 10/6/2011 (R$ 50.000,00) , em 14/9/2011 (R$ 50.000,00) , e em 31/10/2011 (R$ 50.000,00) - peça 10, p. 35, 38, 39, 42 e 43 - mesmo vindo dos cofres da Prefeitura, não garantem que seriam os mesmos recursos sacados anteriormente. Esses depósitos podem ter origem de outras fontes, federais ou municipais que, uma vez misturados às finanças do ente municipal, perdem o nexo de causalidade entre origem do numerário (FNDE) e da empresa recebedora.
31.	Desta feita, esses valores sacados da conta específica (R$ 560.605,11) , s.m.j., são os que realmente constituem o débito a ser atribuído ao Sr. Juvenal Farias Maia, ex-Prefeito Municipal de Jiquiriçá/BA (gestão 2009/2012) , ante a ausência de nexo de causalidade entre os recursos usados na compra dos ônibus e o numerário retirado da conta corrente específica.
32.	Além disso, temos que o pagamento dos ônibus no final de 2011 somou R$ 198.000,00, R$ 212.000,00 e R$ 212.000,00, alcançando o total de R$ 622.000,00, o que incorpora o saldo deixado intacto em conta específica referido no item 30 (R$ 55.174,89) mais as devoluções posteriores de origem incerta (ainda que transferidos dos cofres da Prefeitura, onde valores de diversas fontes e origens e também todo tipo de despesa formam uma miscelânea de recursos) .
33.	Tal entendimento já se pacificou nesta Corte de Contas, havendo muitos julgados nesse sentido, como se vê das decisões abaixo relacionadas:
Acórdão 813/2019-TCU-Segunda Câmara - 12/02/2019
Sumário: TOMADA DE CONTAS ESPECIAL. CONTRATO DE REPASSE PACTUADO ENTRE O MUNICÍPIO E O MINISTÉRIO DO TURISMO. IMPLEMENTAÇÃO DA PRIMEIRA ETAPA DA ÁREA DE LAZER DO AÇUDE NO MUNICÍPIO DE SÃO BENEDITO/CE. EXECUÇÃO PARCIAL. CITAÇÃO DO EX-PREFEITO SIGNATÁRIO DA AVENÇA E DE SEU SUCESSOR. REJEIÇÃO DAS DEFESAS APRESENTADAS. CONTAS IRREGULARES. DÉBITO. MULTA. 1) Julgam-se irregulares as contas e em débito o responsável em função da não comprovação da boa e regular aplicação de recursos federais recebidos por meio de convênio entabulado com o Governo Federal. 2) O ônus de comprovar a regularidade da integral aplicação dos recursos públicos ao objeto do ajuste entabulado com a União compete ao gestor, tarefa da qual deve se desincumbir mediante a apresentação de documentação idônea, que demonstre, de forma efetiva, os gastos efetuados e o nexo de causalidade entre as despesas realizadas e a verba federal recebida. 3) Em situações em que, embora edificado parcialmente, o empreendimento não apresenta serventia à população, o débito deve corresponder à integralidade da verba repassada. (grifo nosso) 
Acórdão 598/2019-TCU-Segunda Câmara - 05/02/2019
Sumário: TOMADA DE CONTAS ESPECIAL. RECURSOS DOS PROGRAMAS NACIONAIS DE APOIO AO TRANSPORTE DO ESCOLAR - PNATE E DE ALIMENTAÇÃO ESCOLAR - PNAE, RESPECTIVAMENTE NOS EXERCÍCIOS DE 2005 E DE 2005 E 2007. SAQUE DE RECURSOS PÚBLICOS DA CONTA ESPECÍFICA DA AVENÇA POR MEIO DE EMISSÃO DE CHEQUE NOMINAL À PREFEITURA. IMPOSSIBILIDADE DE COMPROVAR NEXO DE CAUSALIDADE ENTRE O VALOR TRANSFERIDO E O PAGAMENTO REALIZADO. NÃO DEMONSTRAÇÃO DA BOA E REGULAR APLICAÇÃO DOS RECURSOS FEDERAIS PERCEBIDOS. CONTAS IRREGULARES DO EX-PREFEITO. DÉBITO. MULTA. (grifo nosso) 
Acórdão 175/2019-TCU-Primeira Câmara - 29/01/2019
Sumário: TOMADA DE CONTAS ESPECIAL. CONTRATO DE REPASSE. IMPLANTAÇÃO DE INFRAESTRUTURA E SERVIÇOS DE APOIO À AGRICULTURA FAMILIAR. NÃO COMPROVAÇÃO DA BOA E REGULAR APLICAÇÃO DA VERBA FEDERAL REPASSADA. RESPONSABILIZAÇÃO APENAS DO PREFEITO QUE DEU CAUSA AO NÃO CUMPRIMENTO DO AVENÇADO NA VIGÊNCIA PREVISTA. IMPRESTABILIDADE DA PARTE EXECUTADA. REVELIA. CONTAS IRREGULARES. DÉBITO. MULTA. 1. Julgam-se irregulares as contas e em débito o responsável, com aplicação de multa, em função da não comprovação da boa e regular aplicação de recursos federais recebidos por meio de Contrato de Repasse. 2. O ônus de comprovar a regularidade da integral aplicação dos recursos públicos ao objeto do Contrato de Repasse compete ao gestor, por meio de documentação idônea, que demonstre, de forma efetiva, os gastos efetuados e o nexo de causalidade entre as despesas realizadas e a verba federal recebida. (grifo nosso) 
Acórdão 2922/2018-TCU-Plenário - 12/12/2018
Sumário: TOMADA DE CONTAS ESPECIAL. CONVÊNIO. OBRAS DE PAVIMENTAÇÃO DE VIAS E DRENAGEM. DESCOMPASSO DOS ATOS DE EXECUÇÃO DO CONVÊNIO. SAQUE DOS RECURSOS EM FAVOR DA PREFEITURA. PERDA DO NEXO DE CAUSALIDADE ENTRE AS VERBAS CONVENIADAS E AS DESPESAS INDICADAS. CONTAS IRREGULARES DO EX-PREFEITO. DÉBITO. MULTA. TRANSFERÊNCIA DAS VERBAS FEDERAIS EM PERÍODO VEDADO PELA LEI ELEITORAL. MULTA AO GESTOR CONCEDENTE. RECURSOS DE RECONSIDERAÇÃO. NEGATIVA DE PROVIMENTO A AMBOS. FALECIMENTO DO GESTOR FEDERAL. EXCLUSÃO DA MULTA RESPECTIVA. CIÊNCIA. (grifo nosso) 
34.	Por consequência, considerou-se que o saque dos recursos da conta corrente específica do Convênio configurou a perda do nexo de causalidade entre as verbas conveniadas e as despesas indicadas, implicando na devolução do dinheiro sacado da conta específica para a conta da Prefeitura Municipal (R$ 560.605,11) . O saque se deu imediatamente ao recebimento dos recursos e foi devolvido em seis parcelas ao longo do ano seguinte. Não há como identificar a fonte real desse numerário, que foi devolvido, e estabelecer a relação direta do repasse com as despesas. Neste caso, o valor devolvido, R$ 560.000,00, realizado através de seis depósitos, no período de fevereiro a outubro de 2011, não poderia ser contabilizado a menor do valor do débito a ser imputado ao Sr. Juvenal Farias Maia, ex-Prefeito de Jiquiriçá/BA (gestão 2009/2012) .
35.	Por outro lado, ficou comprovado que o saldo em aplicação financeira da conta do Convênio, ao final da gestão do Sr. Juvenal Farias Maia, em 31/12/2012, era de R$ 28.516,37 (peça 10, p. 119) . Há registro, nos extratos recebidos, que desse valor em aplicação financeira houve quatro saques, supostamente para depósitos judiciais. O saldo da conta, registrado até 26/02/2018, foi de R$ 16.249,91 (peça 11, p. 122) , e em 5/3/2018 o saldo foi de R$ 16.259, 53 (peça 11, p. 4) .
	Data
	Histórico
	Valor (R$) 

	14/3/2013
	Transferência para depósito Judicial
	4.718,84

	14/3/2013
	Transferência para depósito Judicial
	2.923,56

	14/3/2013
	Transferência para depósito Judicial
	5.187,23

	14/3/2013
	Transferência para depósito Judicial
	4.718,84

36.	Considerou-se, portanto, que caberia citar o Município de Jiquiriçá/BA pelo destino dado a tais valores, ante a identificação de um saldo aplicado da conta específica no montante de R$ 28.516,37, valor esse a ser-lhe atribuído como débito.
ANÁLISE DOS PRESSUPOSTOS DE PROCEDIBILIDADE DA IN/TCU 71/2012
37.	Verificou-se que o valor atualizado do débito apurado (sem juros) , de R$ 114.314,99 apurado em 1/1/2017, é superior a R$ 100.000,00, conforme limite estabelecido nos arts. 6º, inciso I, e 19, da IN/TCU 71/2012, modificada pela IN/TCU 76/2016 (peça 2, p. 98, item 22) .
35.	Verificou-se também que não houve o transcurso de mais de dez anos desde o fato gerador sem que tenha havido a notificação do responsável pela autoridade administrativa federal competente (art. 6º, inciso II, c/c art. 19, da IN/TCU 71/2012, modificada pela IN/TCU 76/2016) , pois a data do repasse dos recursos do Convênio 701276/2010 foi em 15/12/2010 (peça 1, p. 216 e peça 2, p. 93) . A notificação do Sr. Juvenal Farias Maia, sobre a aprovação parcial da prestação de contas do Convênio 701276/2010, foi em 11/11/2015, por meio do OFÍCIO nº 1189/2015-SEAPC/COAPC/CGCAP/DIFIN/FNDE (peça 2, p. 61/62 - AR de peça 2, p. 66) .
35.	A tomada de contas especial estava, assim, devidamente constituída e em condição de ser instruída.
36.	Em atendimento ao item 9.4, do Acórdão 1772/2017-TCU-Plenário (Relator Ministro Substituto Augusto Sherman Cavalcanti) , foi efetuada pesquisa no sistema processual do TCU, em nome do Sr. Juvenal Farias Maia, e não foi encontrada outra Tomada de Conta Especial em tramitação. 
37.	Na última instrução (peça 19) , analisando-se os documentos nos autos, concluiu-se pela necessidade de realização da citação dos responsáveis, nestes termos:
'55.1. 	realizar a CITAÇÃO do Sr. Juvenal Farias Maia (CPF XXX.458.915-XX) , ex-Prefeito de Jiquiriçá/BA (gestão de 2009/2012) , uma vez que não logrou êxito em demonstrar a boa e regular aplicação dos recursos federais recebidos à conta do Convênio 701276/2010 (Siafi 662860) , com fundamento nos arts. 10, § 1º, e 12, inciso II, da Lei 8.443/1992, c/c o art. 202, inciso II, §1º, do Regimento Interno do TCU, para que, no prazo de quinze dias, a contar do recebimento do ofício citatório, apresente alegações de defesa quanto à ocorrência abaixo indicada, em razão da conduta especificada, e/ou recolha, aos cofres do FNDE, a importância abaixo indicada, atualizada monetariamente a partir da respectiva data até o efetivo recolhimento, abatendo-se, na oportunidade, as quantias eventualmente ressarcidas, na forma da legislação em vigor:
	Irregularidade: não comprovação da boa e regular aplicação dos recursos federais repassados ao Município de Jiquiriçá/BA, em face de irregularidades na gestão dos valores transferidos, no âmbito do Convênio 701276/2010 (Siafi 662860) ;
	DATA
	VALOR (R$) 

	15/12/2010
	560.605,11

Valor atualizado monetariamente, sem juros, até 7/5/2020: R$ 944.227,19 (peça 17) .
Responsável: Sr. Juvenal Farias Maia (CPF XXX.458.915-XX) , ex-Prefeito do Município de Jiquiriçá/BA (gestão de 2009/2012) ;
	Conduta: não apresentou os documentos hábeis para a comprovação de contas, previstos na Instrução Normativa-TCU nº 71/2012 e Instrução Normativa-STN nº 1/1997, e efetuou saques/transferências do saldo da respectiva conta corrente específica do Convênio, não logrando êxito em demonstrar o nexo de causalidade das despesas efetuadas com seu objeto conveniado, nem recolheu o saldo da conta Convênio (Parecer nº 379/2015 - DIPRE/COAPC/CGCAP/DIFIN/FNDE (peça 2, p. 46/54) ;
	Dispositivos violados: art. 37, caput, c/c o art. 70, parágrafo único, da Constituição da República Federativa do Brasil; art. 93 do Decreto-lei 200/1967; art. 66 do Decreto 93.872/1986; art. 10 do Decreto 6170, de 25/7/2007; Instrução Normativa-TCU nº 71/2012 e Instrução Normativa-STN nº 1/1997; art. 42 da Portaria Interministerial nº 127, de 29/5/2008; Cláusula Terceira, item II, incisos 'g', 'u' 'v' e Cláusula Décima Terceira, inciso VIII do Termo de Convênio (peça 1, p. 182/192) ;
	Evidências: Relatório de TCE nº 134/2016 - DIREC/COTCE/CGCAP/DIFIN-FNDE/MEC, de 21/11/2016 (peça 2, p. 93/100) , Parecer nº 379/2015 - DIPRE/COAPC/CGCAP/DIFIN/FNDE (peça 2, p. 46/54) , extratos bancários à peça 10, p. 45 e 119.
55.2.	 informar ao responsável, Sr. Juvenal Farias Maia que, caso venha a ser condenado pelo Tribunal, os débitos ora apurados serão acrescidos de juros de mora, nos termos do § 1º do art. 202 do RI/TCU;
55.3.	esclarecer ao responsável, Sr. Juvenal Farias Maia, em obediência ao art. 12, § 2º, da Lei 8.443/1992, e ao art. 12, inciso VI, da Resolução TCU 170/2004, que o recolhimento tempestivo do débito somente saneará o processo caso seja reconhecida a sua boa-fé e não se constate outra irregularidade nas contas; 
55.4. esclarecer ao responsável, em obediência ao art. 12, § 3º, da Lei 8.443/1992, e ao art. 12, inciso VII, da Resolução TCU 170/2004, que o não atendimento à citação implicará revelia, para todos os efeitos, dando-se prosseguimento ao processo;
55.5. 	realizar a CITAÇÃO do Município de Jiquiriçá/BA (CNPJ 13.764.659/0001-66) , na pessoa do seu representante legal, uma vez que não recolheu o saldo remanescente do Convênio 701276/2010 (Siafi 662860) , resultante de aplicação financeira, com fundamento nos arts. 10, § 1º, e 12, inciso II, da Lei 8.443/1992, c/c o art. 202, inciso II, §1º, do Regimento Interno do TCU, para que, no prazo de quinze dias, a contar do recebimento do ofício citatório, apresente alegações de defesa quanto à ocorrência abaixo indicada, em razão da conduta especificada, e/ou recolha, aos cofres do Fundo Nacional de Desenvolvimento da Educação (FNDE) , a importância abaixo indicada, atualizada monetariamente a partir da respectiva data até o efetivo recolhimento, abatendo-se, na oportunidade, as quantias eventualmente ressarcidas, na forma da legislação em vigor:
	Irregularidade: não devolução aos cofres do FNDE do saldo remanescente da conta corrente específica (Banco do Brasil, Agência 1101-0, conta corrente 19163-9, 'PM JIQUIRICA-PTA') e respectiva conta de investimentos (aplicação financeira) do Convênio 701276/2010 (Siafi 662860) , após término da vigência do ajuste, em 17/10/2011:
	DATA
	VALOR (R$) 

	31/12/2011
	R$ 28.516,37

Valor atualizado monetariamente, sem juros, até 7/5/2020: R$ 45.038,75 (peça 18) .
Responsável: Município de Jiquiriçá/BA (CNPJ 13.764.659/0001-66) , 
	Conduta: não recolheu o saldo remanescente em aplicação financeira do Convênio 701276/2010 (Siafi 662860) , com vigência estipulada para o período de 18/10/2010 a 17/10/2011 (peça 1, p. 3) , no âmbito do Programa Caminho da Escola, nem apresentou documentos hábeis que o comprovassem, previstos na Instrução Normativa-TCU nº 71/2012 e Instrução Normativa-STN nº 1/1997 (Parecer nº 379/2015 - DIPRE/COAPC/CGCAP/DIFIN/FNDE (peça 2, p. 46/54) ;
	Dispositivos violados: art. 37, caput, c/c o art. 70, parágrafo único, da Constituição da República Federativa do Brasil; art. 93 do Decreto-lei 200/1967; art. 66 do Decreto 93.872/1986; art. 10 do Decreto 6170, de 25/7/2007; Instrução Normativa-TCU nº 71/2012 e Instrução Normativa-STN nº 1/1997; art. 42 da Portaria Interministerial nº 127, de 29/5/2008; Parecer nº 379/2015 - DIPRE/COAPC/CGCAP/DIFIN/FNDE (peça 2, p. 46/54) ;
	Evidências: Relatório de TCE nº 134/2016 - DIREC/COTCE/CGCAP/DIFIN-FNDE/MEC, de 21/11/2016 (peça 2, p. 93/100) , Parecer nº 379/2015 - DIPRE/COAPC/CGCAP/DIFIN/FNDE (peça 2, p. 46/54) , extratos bancários à peça 10, p. 45 e 119.
55.6. 	encaminhar cópia da presente instrução aos responsáveis/implicados e das peças pertinentes destes autos (2, 6, 7, 10, 11, 13 e 14) , a fim de subsidiar a apresentação de suas alegações de defesa.
38.	Em cumprimento ao pronunciamento da Unidade (peça 21) , foram efetuadas as citações dos responsáveis, como segue abaixo:
	Ofício
	Data de Recebimento do Ofício
	Nome do Recebedor do Ofício
	Observação
	Fim do Prazo para Defesa

	48220/2020-TCU/Seproc (peça 27) , de 30/9/2020, ao Município de Jiquiriçá/BA
	10/11/2020, conforme AR de peça 29
	Aira da Silva Nascimento
	Ofício entregue no endereço do responsável, conforme pesquisa nas peças 23 e 25
	26/11/2020

	48223/2020-TCU/Seproc (peça 26) , de 30/9/2020, ao Sr. Juvenal Farias Maia
	16/10/2020, conforme AR de peça 28
	Edilson Barreto
	Ofício entregue no endereço do responsável, conforme pesquisa nas peças 22 e 24
	3/11/20200

39.	Transcorrido o prazo regimental, tanto o Sr. Juvenal Farias Maia como o Município de Jiquiriçá/BA, representado por seu atual Prefeito, permaneceram silentes, devendo ser considerados revéis, nos termos do art. 12, § 3º, da Lei 8.443/1992.
EXAME TÉCNICO
Da validade das notificações
40.	Preliminarmente, cumpre tecer breves considerações sobre a forma como são realizadas as comunicações processuais no TCU. A esse respeito, destacam-se o art. 179, do Regimento Interno do TCU (Resolução 155, de 4/12/2002) e o art. 4º, inciso III, § 1º, da Resolução TCU 170, de 30 de junho de 2004, in verbis:
	'Art. 179. A citação, a audiência ou a notificação, bem como a comunicação de diligência, farse-ão:
I - mediante ciência da parte, efetivada por servidor designado, por meio eletrônico, fac-símile, telegrama ou qualquer outra forma, desde que fique confirmada inequivocamente a entrega da comunicação ao destinatário;
II - mediante carta registrada, com aviso de recebimento que comprove a entrega no endereço do destinatário;
III - por edital publicado no Diário Oficial da União, quando o seu destinatário não for localizado
 (...) 
Art. 3º As comunicações serão dirigidas ao responsável, ou ao interessado, ou ao dirigente de órgão ou entidade, ou ao representante legal ou ao procurador constituído nos autos, com poderes expressos no mandato para esse fim, por meio de:
I - correio eletrônico, fac-símile ou telegrama;
II - servidor designado;
III - carta registrada, com aviso de recebimento;
IV - edital publicado no Diário Oficial da União, quando o seu destinatário não for localizado, nas hipóteses em que seja necessário o exercício de defesa'.
Art. 4º. Consideram-se entregues as comunicações:
I - efetivadas conforme disposto nos incisos I e II do artigo anterior, mediante confirmação da ciência do destinatário;
II - realizadas na forma prevista no inciso III do artigo anterior, com o retorno do aviso de recebimento, entregue comprovadamente no endereço do destinatário;
III - na data de publicação do edital no Diário Oficial da União, quando realizadas na forma prevista no inciso IV do artigo anterior.
§ 1º O endereço do destinatário deverá ser previamente confirmado mediante consulta aos sistemas disponíveis ao Tribunal ou a outros meios de informação, a qual deverá ser juntada ao respectivo processo.
 (...) '.
41.	Portanto, temos que a validade da citação via postal não depende de que o aviso de recebimento seja assinado pelo próprio destinatário da comunicação, o que dispensa, no caso em tela, a entrega do AR em 'mãos próprias'. A exigência da norma é no sentido de o Tribunal verificar se a correspondência foi entregue no endereço correto, residindo aqui a necessidade de certeza inequívoca.
42.	Não é outra a orientação da jurisprudência do TCU, conforme se verifica dos julgados a seguir transcritos:
'São válidas as comunicações processuais entregues, mediante carta registrada, no endereço correto do responsável, não havendo necessidade de que o recebimento seja feito por ele próprio' (Acórdão 3648/2013-TCU-Segunda Câmara, Relator Ministro JOSÉ JORGE) ;
'É prescindível a entrega pessoal das comunicações pelo TCU, razão pela qual não há necessidade de que o aviso de recebimento seja assinado pelo próprio destinatário. Entregandose a correspondência no endereço correto do destinatário, presume-se o recebimento da citação'. (Acórdão 1019/2008-TCU-Plenário, Relator Ministro BENJAMIN ZYMLER) ;
'As comunicações do TCU, inclusive as citações, deverão ser realizadas mediante Aviso de Recebimento - AR, via Empresa Brasileira de Correios e Telégrafos, bastando para sua validade que se demonstre que a correspondência foi entregue no endereço correto'. (Acórdão 1526/2007-TCU-Plenário, Relator Ministro AROLDO CEDRAZ) .
43.	A validade do critério de comunicação processual do TCU foi referendada pelo Supremo Tribunal Federal, nos termos do julgamento do MS-AGR 25.816/DF, por meio do qual se afirmou a desnecessidade da ciência pessoal do interessado, entendendo-se suficiente a comprovação da entrega do 'AR' no endereço do destinatário:
	'EMENTA: AGRAVO REGIMENTAL. MANDADO DE SEGURANÇA. DESNECESSIDADE DE INTIMAÇÃO PESSOAL DAS DECISÕES DO TRIBUNAL DE CONTAS DA UNIÃO. ART. 179 DO REGIMENTO INTERNO DO TCU. INTIMAÇÃO DO ATO IMPUGNADO POR CARTA REGISTRADA, INICIADO O PRAZO DO ART. 18 DA LEI nº 1.533/51 DA DATA CONSTANTE DO AVISO DE RECEBIMENTO. DECADÊNCIA RECONHECIDA. AGRAVO IMPROVIDO.
O envio de carta registrada com aviso de recebimento está expressamente enumerado entre os meios de comunicação de que dispõe o Tribunal de Contas da União para proceder às suas intimações.
O inciso II do art. 179 do Regimento Interno do TCU é claro ao exigir apenas a comprovação da entrega no endereço do destinatário, bastando o aviso de recebimento simples'.
44.	No caso vertente, os ofícios de citação dos responsáveis foram encaminhados aos endereços constantes das pesquisas de peças 22 a 25, e suas entregas nos endereços ali indicados ficaram comprovadas (peças 28-29) .
45.	Apesar de regularmente citados, os responsáveis deixaram transcorrer in albis o prazo regimental que lhes foi concedido para apresentar alegações de defesa e/ou efetuar o recolhimento do débito, motivo pelo qual se impõe o reconhecimento da revelia de que trata o art. 12, § 3º, da Lei 8.443/1992.
46.	Deve-se observar que, nos processos do TCU, a revelia não implica a presunção de que sejam verdadeiras todas as imputações levantadas contra os responsáveis, diferentemente do que ocorre no processo civil, em que o não comparecimento do réu aos autos leva à presunção da verdade dos fatos narrados pelo autor. Dessa forma, a avaliação da responsabilidade do agente não pode prescindir da prova existente no processo ou para ela carreada.
47.	Assim, independentemente da revelia, a avaliação da responsabilidade do agente nos processos desta Corte não prescinde dos elementos existentes nos autos ou para ele carreados, uma vez que são regidos pelo princípio da verdade material (Acórdão 163/2015-TCU-Segunda Câmara, Relator Ministro ANDRÉ DE CARVALHO; 2.685/2015 - TCU - 2ª Câmara, Relator Ministro RAIMUNDO CARREIRO; 2.801/2015 - TCU - 1ª Câmara, Relator Ministro WALTON ALENCAR RODRIGUES; 4.340/2015 - TCU - 1ª Câmara, Relator Ministro WEDER DE OLIVEIRA e 5.537/2015 - TCU - 1ª Câmara, Relator Ministro WEDER DE OLIVEIRA) . 
48.	Entretanto, cabe destacar que, nas fases anteriores desta TCE, o responsável também não se manifestou quanto às irregularidades que lhes foram imputadas, mantendo-se omisso, conforme registrado no Relatório de Tomada de Contas Especial nº 134/2016-DIREC/COTCE/CGCAP/DIFIN-FNDE/MEC (peça 2, p. 93-100) .
49.	Adicionalmente, as irregularidades imputadas aos responsáveis estão claramente demonstradas nos autos, não sendo possível, nesta fase processual, o aproveitamento de qualquer análise de elementos em defesa do Sr. Juvenal Farias Maia ou do Município de Jiquiriçá/BA.
Da análise da pretensão punitiva
50.	Vale ressaltar que a jurisprudência pacífica nesta Corte é no sentido da imprescritibilidade das ações de ressarcimento ao erário (Súmula-TCU 282) . Dessa forma, identificado danos ao erário, deve-se instaurar e julgar o processo de tomada de contas especial para responsabilizar seus agentes causadores, respeitando o direito ao contraditório e à ampla defesa, independentemente de quando ocorreram os atos impugnados.
51.	Já a pretensão punitiva do TCU, conforme Acórdão 1441/2016-TCU-Plenário, que uniformizou a jurisprudência acerca dessa questão, subordina-se ao prazo geral de prescrição indicado no art. 205 do Código Civil, que é de 10 anos, contado da data de ocorrência da irregularidade sancionada, nos termos do art. 189 do Código Civil, sendo este prazo interrompido pelo ato que ordenar a citação, a audiência ou a oitiva do responsável. Conforme o mesmo Acórdão, a ocorrência desta espécie de prescrição será aferida, independentemente de alegação da parte, em cada processo no qual haja intenção de aplicação das sanções previstas na Lei 8.443/1992.
52.	Considerando que o ato imputado foi a não comprovação regular da aplicação dos recursos transferidos ao Município de Jiquiriçá/BA por força do Convênio 701276/2010, ante irregularidades na gestão dos valores transferidos e não devolução do saldo remanescente da conta corrente específica e da aplicação financeira, o início da contagem do prazo prescricional deverá coincidir, respectivamente, com a data do crédito dos recursos e com o final da gestão do Sr. Juvenal Farias Maia, que, no presente caso, ocorreram em 15/12/2010 e em 31/12/2012. Sendo assim, em razão de não ter transcorrido mais de 10 anos entre estas datas e a data do ato que ordenou a citação (29/7/2020 - peça 21) , constata-se que não ocorreu a prescrição da pretensão punitiva.
53.	Cumpre registrar aqui a ocorrência de equívoco na citação do Município de Jiquiriçá/BA, tendo em vista que constou do ofício citatório a data de 31/12/2011, e não 31/12/2012, como deveria ser (peça 27) . Tal equívoco, porém, não torna necessária a renovação da citação, visto que o valor a ser utilizado para cálculo do débito será mais favorável ao responsável, no caso o Município de Jiquiriçá/BA.
54.	Em se tratando de processo em que a parte interessada não se manifestou acerca das irregularidades imputadas, não há elementos para que se possa efetivamente aferir e reconhecer a ocorrência de boa-fé na conduta do responsável, podendo este Tribunal, desde logo, proferir o julgamento de mérito pela irregularidade das contas, conforme nos termos dos §§ 2º e 6º do art. 202 do Regimento Interno do TCU (Acórdão 2064/2011-TCU-Primeira Câmara, Relator Ministro Ubiratan Aguiar; Acórdão 6182/2011-TCU-Primeira Câmara, Relator Ministro-Substituto Weder de Oliveira; Acórdão 4072/2010-TCU-Primeira Câmara, Relator Ministro Valmir Campelo; Acórdão 1189/2009-TCU-Primeira Câmara, Relator Ministro-Substituto Marcos Bemquerer; Acórdão 731/2008-TCU-Plenário, Relator Ministro Aroldo Cedraz) .
54. 	Dessa forma, os responsáveis devem ser considerados revéis, nos termos do art. 12, §3º, da Lei 8.443/1992, devendo suas contas serem julgadas irregulares, condenando-os ao recolhimento do débito apurado e à multa prevista no art. 57 da Lei 8.443/1992.
CONCLUSÃO
55.	A partir dos elementos constantes dos autos, foi possível verificar que o Sr. Juvenal Farias Maia, Prefeito do Município de Jiquiriçá/BA na gestão 2009/2012, era a pessoa responsável pela gestão e execução dos recursos federais recebidos à conta do Convênio nº 701276/2010 (SIAFI 662860) .
56.	Por outro lado, o Sr. Juvenal Farias Maia não tomou as medidas necessárias para a comprovação do regular uso dos valores públicos, ante as irregularidades verificadas na prestação de contas do Convênio 701276/2010, sendo, portanto, o responsável pelo prejuízo apurado nesta Tomada de Contas Especial.
57.	Além disso, o Município de Jiquiriçá/BA não recolheu o saldo remanescente em aplicação financeira do Convênio 701276/2010, tendo sido o valor correspondente ao encontrado no final da vigência do mesmo atribuído como débito àquela pessoa jurídica.
58.	Citados, tanto o Sr. Juvenal Farias Maia como o Município de Jiquiriçá/BA, representado por seu atual Prefeito, permaneceram silentes, devendo ser considerados revéis, nos termos do art. 12, § 3º, da Lei 8.443/1992.
59.	Diante da revelia dos responsáveis e inexistindo nos autos elementos que permitam concluir pela ocorrência de boa-fé ou de outros excludentes de culpabilidade em sua conduta, propõe-se que contas do Sr. Juvenal Farias Maia sejam julgadas irregulares, e que ele seja condenado ao recolhimento do débito apurado e à multa prevista no art. 57 da Lei 8.443/1992.
60.	Por outro lado, no caso do Município de Jiquiriçá/BA, como restou devidamente caracterizada a sua responsabilidade nestes autos, assim como a sua revelia, deve-se fixar novo e improrrogável prazo para o recolhimento da dívida (art. 12, § 1º, da Lei 8.443/1992) , em consonância com o seguinte precedente desta Corte de Contas:
'Havendo débito imputável a município em processo de contas, deve-se fixar novo e improrrogável prazo para o recolhimento da dívida (art. 12, § 1º, da Lei 8.443/1992) , rejeitada a defesa apresentada ou mesmo na hipótese de revelia do ente federado'. Acórdão 6229/2016-TCU-Segunda Câmara, Relator: VITAL DO RÊGO.
60.	Cumpre registrar que o valor a ser utilizado para cálculo do débito correspondente ao Município de Jiquiriçá/BA será a partir de 31/12/2012, final da gestão do Sr. Juvenal Farias Maia.
PROPOSTA DE ENCAMINHAMENTO:
61.	Diante do exposto, submetem-se os autos à consideração superior, propondo:
a)	considerar revéis, para todos os efeitos, o Sr. Juvenal Farias Maia (CPF XXX.458.915-XX) , Prefeito Municipal de Jiquiriçá/BA na gestão 2009-2012, e o Município de Jiquiriçá/BA (CNPJ 13.764.659/0001-66) , dando-se prosseguimento ao processo, com fundamento no art. 12, § 3º da Lei nº 8.443/1992;
b)	julgar irregulares, nos termos arts. 1º, inciso I, 16, inciso III, alíneas 'b' e 'c', da Lei 8.443/1992 c/c os arts. 19 e 23, inciso III, da mesma Lei, e com os arts. 1º, inciso I, 209, I, 210 e 214, inciso III, do Regimento Interno, as contas do Sr. Juvenal Farias Maia (CPF XXX.458.915-XX) , condenando-o ao pagamento da quantia a seguir especificada, atualizada monetariamente e acrescida dos juros de mora, calculados a partir das datas discriminadas até a efetiva quitação do débito, fixando-lhe o prazo de 15 (quinze) dias para que comprove, perante o Tribunal, o recolhimento da referida quantia aos cofres do Fundo Nacional de Desenvolvimento da Educação - FNDE, nos termos do art. 23, inciso III, alínea 'a', da citada Lei c/c o art. 214, inciso III, alínea 'a', do Regimento Interno, ante a não comprovação regular da aplicação dos recursos transferidos pelo FNDE ao Município de Jiquiriçá/BA, por força do Convênio nº 701276/2010 (SIAFI 662860) , ante irregularidades na gestão dos valores transferidos:
	DATA
	VALOR (R$) 

	15/12/2010
	560.605,11

c)		 aplicar ao Sr. Juvenal Farias Maia (CPF XXX.458.915-XX) a multa referida no art. 57 da Lei nº 8.443, de 1992, fixando-lhe o prazo de 15 (quinze) dias, a partir da notificação, para que comprove, perante o Tribunal, seu recolhimento aos cofres do Tesouro Nacional, atualizada monetariamente desde a data deste acórdão até a data do efetivo pagamento;
d)	Com base no art. 12, §1º, da Lei 8.443/1992, fixar novo e improrrogável prazo para que o Município de Jiquiriçá/BA efetue o recolhimento das dívidas abaixo especificadas aos cofres do FNDE, atualizadas monetariamente e acrescidas dos juros de mora, calculados a partir das datas indicadas, até a data do efetivo recolhimento, na forma prevista na legislação em vigor:
	DATA
	VALOR (R$) 

	31/12/2012
	28.516,37

e)	autorizar, desde logo, a cobrança judicial das dívidas, nos termos do art. 28, inciso II, da multicitada Lei 8.443/1992, caso não atendida a notificação;
f)	autorizar também, desde logo, se requerido, com fundamento no art. 26, da Lei 8.443/1992, c/c o art. 217, do Regimento Interno do TCU, o parcelamento da dívida em até 36 (trinta e seis) parcelas, incidindo sobre cada parcela, corrigida monetariamente, os correspondentes legais, fixando-lhe o prazo de quinze dias, a contar do recebimento da notificação, para comprovar perante o Tribunal o recolhimento da primeira parcela, e de trinta dias, a contar da parcela anterior, para comprovar os recolhimentos das demais parcelas, devendo incidir sobre cada valor mensal, atualizado monetariamente, os juros de mora devidos, no caso do débito, na forma prevista na legislação em vigor, alertando a responsável de que a falta de comprovação do recolhimento de qualquer parcela implicará o vencimento antecipado do saldo devedor, nos termos do art. 26, parágrafo único, da Lei 8.443/1992, c/c o art. 217, §2º, do Regimento Interno deste Tribunal;
g)	enviar cópia do Acórdão a ser prolatado, bem como do Relatório e do Voto que o fundamentarem ao Chefe da Procuradoria-Geral da República na Bahia, nos termos do § 3º do art. 16 da Lei 8.443/1992 c/c o § 7º do art. 209 do Regimento Interno do TCU, para adoção das medidas cabíveis, informando-lhe que o inteiro teor da deliberação pode ser consultado no endereço www.tcu.gov.br/acordaos;
i)	encaminhar cópia do Acórdão que vier a ser proferido ao Fundo Nacional de Desenvolvimento da Educação - FNDE, ao responsável e ao Município de Jiquiriçá/BA, para ciência, informando que a presente deliberação, acompanhada do Relatório e do Voto que a fundamenta, está disponível para a consulta no endereço www.tcu.gov.br/acordaos, além de esclarecer que, caso requerido, o TCU poderá fornecer sem custos as correspondentes cópias, de forma impressa".
2.	O MP/TCU, representado pelo subprocurador-geral Paulo Soares Bugarin, manifestou-se de acordo com a unidade instrutiva, nos seguintes termos[footnoteRef:2]: [2:  Peça 34.] 
"Caracterizada a revelia dos responsáveis após regular citação pela via postal (peças 26-29) , impõe-se o prosseguimento do processo, para todos os efeitos, conforme prevê o art. 12, § 3º, da Lei 8.443/92.
2.	Desse modo, ante a inexistência de elementos capazes de comprovar a boa e regular aplicação dos recursos, este representante do Ministério Público de Contas manifesta-se de acordo com a proposta formulada pela unidade técnica (peça 31) ."
É o relatório.

não há.

Subprocurador-Geral Paulo Soares Bugarin.

TOMADA DE CONTAS ESPECIAL. FNDE. CONVÊNIO. NÃO COMPROVAÇÃO DA REGULAR APLICAÇÃO DOS RECURSOS. MOVIMENTAÇÃO INDEVIDA DOS RECURSOS REFERENTES AO SALDO DE APLICAÇÃO FINANCEIRA. CITAÇÃO DO GESTOR E DO MUNICÍPIO. REVELIA. CONCESSÃO DE NOVO E IMPRORROGÁVEL PRAZO AO MUNICÍPIO. COMUNICAÇÕES.

TOMADA DE CONTAS ESPECIAL (TCE)

Secretaria de Controle Externo de Tomada de Contas Especial (Secex-TCE).

Em exame, tomada de contas especial instaurada originalmente pelo Fundo Nacional de Desenvolvimento da Educação (FNDE) contra o Sr. Juvenal Farias Maia, ex-prefeito do município de Jiquiriçá/BA, em razão de irregularidades constatadas na gestão dos recursos do convênio 701276/2010 (Siafi 662860) , caracterizadas pela movimentação indevida da conta-convênio e da não devolução do saldo da conta específica[footnoteRef:2]. [2:  Peça 2, p. 93.] 
2.	O convênio supramencionado teve por objeto a aquisição de três veículos automotores              0 Km, com especificações para transporte escolar, por meio de apoio financeiro, no âmbito do Programa Caminho da Escola, tendo vigorado no período de 18/10/2010 a 17/10/2011.
3.	O FNDE repassou ao município de Jiquiriçá/BA, em parcela única, o montante de R$ 615.780,00, mediante ordem bancária 2010OB705120, de 13/12/2010, com crédito em conta específica, em 13/12/2010[footnoteRef:3].  [3:  Peça 1, p. 216 e peça 2, p. 93.] 
4.	O prazo para a apresentação da prestação de contas dos recursos recebidos venceu em 16/12/2011, sem que fossem enviados ao FNDE os documentos correspondentes. O gestor foi, então, notificado e apresentou a prestação de contas de forma incompleta, conforme quadro abaixo reproduzido, extraído da INFORMAÇÃO  1571E/2013-SEAPC/COAPC/CGCAP/DIFIN/FNDE[footnoteRef:4]: [4:  Peça 1, p. 241] 
	Documentos apresentados
	Documentos Não apresentados

	Declaração de realização dos objetos
	CRV - Certificado de Registro de Veículo

	Declaração de guarda dos documentos pelo prazo de 10 anos
	Cópia do laudo de conformidade do INMETRO

	Demonstrativo da execução da receita e despesa
	Relatório de cumprimento do objeto

	Extrato da conta bancária específica
	Cópia da apólice de seguro

	Nota fiscal
	Comprovante de recolhimento/inexistência de saldo

	Relação de bens adquiridos
	Comprovante de pagamento do seguro total de veículo

	Relação de pagamentos
	Relatório de execução físico-financeira

5.	Após encaminhamento ao gestor de diversos expedientes voltados à obtenção dos documentos faltantes, restaram evidenciadas as ocorrências de movimentação indevida na conta específica do convênio, com a realização de saques, em 21/12/2020, no valor de R$ 210.000,00 e, em 29/12/2010, no valor de R$ 350.000,00. Tais montantes foram devolvidos posteriormente à conta do convênio, sem que fossem incluídos os respectivos rendimentos da aplicação financeira, o que gerou prejuízo de R$ 47.581,67, em valores históricos[footnoteRef:5]. [5:  Peça 1, p. 216, 219, 225, 227, 233 e 235 e peça 2, p; 97.] 
6.	Também restou sem comprovação de restituição ao FNDE o valor de R$ 28.231,20, referente ao saldo em aplicação financeira, em 31/12/2011[footnoteRef:6]. [6:  Peça 2, p. 97, item 19.] 
7.	O relatório de tomada de contas especial 134/2016 imputou responsabilidade ao Sr. Juvenal Farias Maia, pelo recolhimento do débito do no valor de R$ 75.812,87[footnoteRef:7]. [7:  Peça 2, p. 98 e 99.] 
8.	O prefeito sucessor, Sr. Valdemar Andrade Filho, não foi responsabilizado, tendo em vista que comprovou ter adotado as medidas legais cabíveis contra o ex-gestor.
9.	A Secex-TCE, em análise preliminar, verificou a necessidade de realizar diligências, nos seguintes termos:
"
 (...) 
8.1	ao Banco do Brasil, para que, no prazo de quinze dias, sejam encaminhados os seguintes documentos/informações extratos bancários a partir das datas de abertura até a data de encerramento da conta de transferência 19.163-9, da agência 1101-0, com abertura em 14/6/2010 e movimentação, destinada a movimentar os recursos federais transferidos por meio do Convênio 701276/2010, Siafi 662860, celebrado com o Município de Jiquiriçá-BA, tendo por objeto aquisição de veículo automotor, zero quilometro, com especificações para transporte escolar, por meio de apoio financeiro, no âmbito do Programa Caminho da Escola, bem como cópia, frente e verso, dos cheques emitidos a débito da aludida conta, assim como de outros documentos de saques e transferências, com a identificação dos respectivos beneficiários e dos prepostos que os autorizaram (CPF) , e, ainda, com demonstração dos rendimentos auferidos com as aplicações financeiras realizadas no período;
8.2	ao município de Jiquiriçá-BA, para que, no prazo de quinze dias, sejam encaminhados documentos/informações, como segue: 
8.2.1	cópia dos documentos pertinentes a execução orçamentária, financeira e física relativos à prestação de contas do Convênio 701276/2010; 
8.2.2	esclarecer e comprovar a devolução do saldo do convênio, no valor de R$ 28.231,20, verificado em 31/12/2011; e, 
8.2.3	esclarecer a realização de dois saques na conta específica do convênio de R$ 210.000,00 em 21/12/2010 e R$ 350.000,00 em 29/12/2010, conforme extrato da conta específica, que retornou integralmente à conta do convênio em seis parcelas, ao longo do ano de 2011 (peça 1, p. 219; 225; 227; 233; 235) , contudo sem o respectivo rendimento de aplicação financeira. 
 (...) ".
10.	Ao examinar a documentação enviada em resposta às diligências efetuadas, a Secex-TCE confirmou a ocorrência de saques dos recursos da conta corrente específica do convênio, no valor de R$ 560.605,11, logo após ao recebimento dos recursos, segundo destacado no relatório de tomada de contas especial, os quais foram devolvidos em seis parcelas ao longo do ano seguinte, sem incluir o rendimento das aplicações financeiras pertinentes.
11.	A unidade instrutiva destacou que a movimentação indevida de recursos da conta específica do convênio implicou a perda do nexo de causalidade entre as verbas conveniadas e as despesas indicadas.
12.	A Secex-TCE verificou, ainda, que o saldo em aplicação financeira, em 31/12/2012, era de R$ 28.516,37[footnoteRef:8]. O referido saldo foi utilizado em transferências para depósitos judiciais conforme tabela a seguir[footnoteRef:9]: [8:  Peça 10, p. 119]  [9:  Peça 11, p. 4 e p. 122.] 
	Data
	Histórico
	Valor (R$) 

	14/3/2013
	Transferência para depósito Judicial
	4.718,84

	14/3/2013
	Transferência para depósito Judicial
	2.923,56

	14/3/2013
	Transferência para depósito Judicial
	5.187,23

	14/3/2013
	Transferência para depósito Judicial
	4.718,84

13.	Considerando essas informações, a unidade instrutiva concluiu pela necessidade de citar o Sr. Juvenal Farias Maia e o município de Jiquiriçá/BA, nos termos a seguir[footnoteRef:10]: [10:  Peça 19.] 
"55.1. realizar a CITAÇÃO do Sr. Juvenal Farias Maia (CPF 881.458.915-15) , ex-Prefeito de Jiquiriçá/BA (gestão de 2009/2012) , uma vez que não logrou êxito em demonstrar a boa e regular aplicação dos recursos federais recebidos à conta do Convênio 701276/2010 (Siafi 662860) , com fundamento nos arts. 10, § 1º, e 12, inciso II, da Lei 8.443/1992, c/c o art. 202, inciso II, §1º, do Regimento Interno do TCU, para que, no prazo de quinze dias, a contar do recebimento do ofício citatório, apresente alegações de defesa quanto à ocorrência abaixo indicada, em razão da conduta especificada, e/ou recolha, aos cofres do FNDE, a importância abaixo indicada, atualizada monetariamente a partir da respectiva data até o efetivo recolhimento, abatendo-se, na oportunidade, as quantias eventualmente ressarcidas, na forma da legislação em vigor:
	Irregularidade: não comprovação da boa e regular aplicação dos recursos federais repassados ao Município de Jiquiriçá/BA, em face de irregularidades na gestão dos valores transferidos, no âmbito do Convênio 701276/2010 (Siafi 662860) ;
	DATA
	VALOR (R$) 

	15/12/2010
	560.605,11

Valor atualizado monetariamente, sem juros, até 7/5/2020: R$ 944.227,19 (peça 17) .
Responsável: Sr. Juvenal Farias Maia (CPF 881.458.915-15) , ex-Prefeito do Município de Jiquiriçá/BA (gestão de 2009/2012) ;
	Conduta: não apresentou os documentos hábeis para a comprovação de contas, previstos na Instrução Normativa-TCU nº 71/2012 e Instrução Normativa-STN nº 1/1997, e efetuou saques/transferências do saldo da respectiva conta corrente específica do Convênio, não logrando êxito em demonstrar o nexo de causalidade das despesas efetuadas com seu objeto conveniado, nem recolheu o saldo da conta Convênio (Parecer nº 379/2015 - DIPRE/COAPC/CGCAP/DIFIN/FNDE (peça 2, p. 46/54) ;
	Dispositivos violados: art. 37, caput, c/c o art. 70, parágrafo único, da Constituição da República Federativa do Brasil; art. 93 do Decreto-lei 200/1967; art. 66 do Decreto 93.872/1986; art. 10 do Decreto 6170, de 25/7/2007; Instrução Normativa-TCU nº 71/2012 e Instrução Normativa-STN nº 1/1997; art. 42 da Portaria Interministerial nº 127, de 29/5/2008; Cláusula Terceira, item II, incisos "g", "u" "v" e Cláusula Décima Terceira, inciso VIII do Termo de Convênio (peça 1, p. 182/192) ;
	Evidências: Relatório de TCE nº 134/2016 - DIREC/COTCE/CGCAP/DIFIN-FNDE/MEC, de 21/11/2016 (peça 2, p. 93/100) , Parecer nº 379/2015 - DIPRE/COAPC/CGCAP/DIFIN/FNDE (peça 2, p. 46/54) , extratos bancários à peça 10, p. 45 e 119.
 (...) 
55.5. 	realizar a CITAÇÃO do Município de Jiquiriçá/BA (CNPJ 13.764.659/0001-66) , na pessoa do seu representante legal, uma vez que não recolheu o saldo remanescente do Convênio 701276/2010 (Siafi 662860) , resultante de aplicação financeira, com fundamento nos arts. 10, § 1º, e 12, inciso II, da Lei 8.443/1992, c/c o art. 202, inciso II, §1º, do Regimento Interno do TCU, para que, no prazo de quinze dias, a contar do recebimento do ofício citatório, apresente alegações de defesa quanto à ocorrência abaixo indicada, em razão da conduta especificada, e/ou recolha, aos cofres do Fundo Nacional de Desenvolvimento da Educação (FNDE) , a importância abaixo indicada, atualizada monetariamente a partir da respectiva data até o efetivo recolhimento, abatendo-se, na oportunidade, as quantias eventualmente ressarcidas, na forma da legislação em vigor:
Irregularidade: não devolução aos cofres do FNDE do saldo remanescente da conta corrente específica (Banco do Brasil, Agência 1101-0, conta corrente 19163-9, "PM JIQUIRICA-PTA") e respectiva conta de investimentos (aplicação financeira) do Convênio 701276/2010 (Siafi 662860) , após término da vigência do ajuste, em 17/10/2011:
	DATA
	VALOR (R$) 

	31/12/2011
	R$ 28.516,37

Valor atualizado monetariamente, sem juros, até 7/5/2020: R$ 45.038,75 (peça 18) .
Responsável: Município de Jiquiriçá/BA (CNPJ 13.764.659/0001-66) , 
	Conduta: não recolheu o saldo remanescente em aplicação financeira do Convênio 701276/2010 (Siafi 662860) , com vigência estipulada para o período de 18/10/2010 a 17/10/2011 (peça 1, p. 3) , no âmbito do Programa Caminho da Escola, nem apresentou documentos hábeis que o comprovassem, previstos na Instrução Normativa-TCU nº 71/2012 e Instrução Normativa-STN nº 1/1997 (Parecer nº 379/2015 - DIPRE/COAPC/CGCAP/DIFIN/FNDE (peça 2, p. 46/54) ;
	Dispositivos violados: art. 37, caput, c/c o art. 70, parágrafo único, da Constituição da República Federativa do Brasil; art. 93 do Decreto-lei 200/1967; art. 66 do Decreto 93.872/1986; art. 10 do Decreto 6170, de 25/7/2007; Instrução Normativa-TCU nº 71/2012 e Instrução Normativa-STN nº 1/1997; art. 42 da Portaria Interministerial nº 127, de 29/5/2008; Parecer nº 379/2015 - DIPRE/COAPC/CGCAP/DIFIN/FNDE (peça 2, p. 46/54) ;
	Evidências: Relatório de TCE nº 134/2016 - DIREC/COTCE/CGCAP/DIFIN-FNDE/MEC, de 21/11/2016 (peça 2, p. 93/100) , Parecer nº 379/2015 - DIPRE/COAPC/CGCAP/DIFIN/FNDE (peça 2, p. 46/54) , extratos bancários à peça 10, p. 45 e 119.
55.6. 	(...) ".
14.	Transcorrido o prazo regimental, o Sr. Juvenal Farias Maia e o município de Jiquiriçá/BA, apesar de regularmente notificados, permaneceram silentes, devendo ser considerados revéis, em consonância com o art. 12, § 3º, da Lei 8.443/1992[footnoteRef:11]. [11:  Peças 27 e 29 e peças 26 e 28 e respectivamente.] 
15.	Restou consignado na instrução final que houve equívoco na citação do município de Jiquiriçá/BA, uma vez que constou do ofício citatório a data de 31/12/2011, e não 31/12/2012, que seria a data correta[footnoteRef:12]. A renovação da citação, contudo, não foi considerada necessária, tendo em vista que o valor atualizado do débito será mais favorável ao município de Jiquiriçá/BA. [12:  Peça 27.] 
16.	Em face da revelia e da ausência de elementos que configurem a ocorrência de boa-fé na conduta do ex-prefeito, a Secex-TCE propôs o julgamento das contas pela irregularidade, com a consequente condenação em débito, além da aplicação da multa prevista no art. 57 da Lei 8.443/1992.
17.	Propôs, em relação ao município de Jiquiriçá/BA, que seja fixado novo e improrrogável prazo para o recolhimento da dívida (art. 12, § 1º, da Lei 8.443/1992) [footnoteRef:13].  [13:  Peça 31.] 
18.	O MP/TCU concordou com a referida proposta de encaminhamento[footnoteRef:14]. [14:  Peça 34.] 
II
19	Incidem sobre o responsável os efeitos da revelia, dando-se prosseguimento ao processo, nos termos do art. 12, § 3º, da Lei 8.443/1992.
20.	Tendo em vista a inexistência nos autos de documentos capazes de comprovar a boa e regular aplicação dos recursos, acolho integralmente a análise empreendida pela unidade instrutiva, endossada pelo MP/TCU, com ressalvas apenas ao encaminhamento a ser adotado neste momento.
21.	As irregularidades imputadas aos responsáveis estão objetivamente evidenciadas nos autos, não existindo elementos oriundos da fase interna do processo que demonstrem a correta e regular gestão dos recursos do convênio 701276/2010.
22.	Restou, ainda, configurado na instrução de Secex-TCE o benefício ao município, razão pela qual considero adequada a proposta de fixação de novo e improrrogável prazo ao ente federado para que efetue e comprove o recolhimento dos recursos apontados na instrução.
23.	No que diz respeito à pretensão punitiva desta Corte de Contas, considerando-se o disposto no Acórdão 1441/2016-TCU-Plenário, verifica-se, no caso em exame, que o ato que ordenou as citações foi expedido em 29/7/2020[footnoteRef:15], enquanto as irregularidades, a partir das quais conta-se o prazo prescricional, ocorreram, respectivamente, em 15/12/2010 e em 31/12/2012 (data que constou do ofício de citação) . Dessa forma assiste razão à unidade instrutiva ao afirmar que não houve a prescrição da pretensão punitiva. [15:  Peça 21.] 
24.	Por fim, tendo em vista a concessão de novo e improrrogável prazo para que o município recolha o débito, bem como o objetivo de evitar descompassos processuais, propugno seja o julgamento de contas dos responsáveis efetuado após a decorrência do prazo em questão.
Diante do exposto, manifesto-me pela aprovação do acórdão que ora submeto à apreciação deste Colegiado.
	TCU, Sala das Sessões, em 25 de maio de 2021.
WEDER DE OLIVEIRA 
Relator